【裁判字號】    99,抗,842
【裁判日期】    990630
【裁判案由】    聲明異議
【裁判全文】
臺灣高等法院民事裁定                   99年度抗字第842號
抗  告  人  臺灣肥料股份有限公司
法定代理人  甲○○
上列抗告人因與相對人建明汽車客運股份有限公司間確定訴訟費
用額事件，對於中華民國99年3月25日臺灣臺北地方法院98年度
審事聲字第162號裁定，提起抗告，本院裁定如下：
    主  文
抗告駁回。
抗告訴訟費用由抗告人負擔。
    理  由
一、本件抗告人與相對人間因返還租賃物等事件，業經訴訟終結
    ，抗告人乃於民國（下同）98年11月3日向原法院聲請確定
    訴訟費用，經該院以98年度審司聲字第3107號裁定（下稱審
    司聲字裁定）命相對人應負擔之訴訟費用額為新臺幣（下同
    ）68萬4,118元；相對人認為該裁定計算錯誤而聲明異議，
    原裁定以審司聲字裁定之計算確有不當，予以廢棄，另命相
    對人應賠償抗告人2萬9,822元之訴訟費用，及自審司聲字裁
    定送達相對人之翌日起至清償日止，按年息5%計算之利息。
二、抗告意旨略以：抗告人於第一審程序僅撤回「訴之一部」及
    減縮部分聲明，惟訴訟仍繫屬於法院，即無民事訴訟法第83
    條第1項規定之適用，故撤回部分之訴訟費用仍應由相對人
    負擔；另按民事訴訟法第83條之立法理由觀之，本件相對人
    係因抗告人起訴始將租賃物返還，此種起訴並非無益，尚無
    令抗告人負擔訴訟費用之餘地，原裁定顯係適用法規不當；
    又縱依原裁定所論，抗告人應負擔撤回或減縮聲明部分之訴
    訟費用，惟本件經第二審判決所確定之數額為4萬7,307元，
    是抗告人僅需負擔99元云云。
三、按原告撤回其訴者，訴訟費用由原告負擔。其於第一審言詞
    辯論終結前撤回者，得於撤回後3個月內聲請退還該審級所
    繳裁判費3分之2；前項規定，於當事人撤回上訴或抗告者準
    用之，民事訴訟法第83條定有明文。惟此項退還裁判費之規
    定，立法旨意在於鼓勵當事人撤回無益或不必要之訴訟，以
    減省法院之勞費，必該訴訟全部因原告撤回起訴或上訴人撤
    回，致訴訟全部繫屬消滅而告終結時，始得聲請法院退還該
    裁判費1/2。因此，如當事人僅撤回部分訴訟或上訴，並未
    止息訟爭，且未減省法院之勞費，尚不得聲請退還裁判費，
    乃屬當然之理（最高法院95年度第7次民事庭會議決議意旨
    參照）。又按法院未於訴訟費用之裁判確定其費用額者，第
    一審受訴法院於該裁判有執行力後，應依聲請並得依職權以
    裁定確定之，民事訴訟法第91條第1項亦有明文；惟此項裁
    定程序，僅在審究債權人所開列之費用項目，是否為訴訟費
    用之範圍，已否提出證據證明，然後確定應負擔訴訟費用者
    ，應賠償他造之數額若干。至訴訟費用如何負擔，或其負擔
    之比例如何，均應依命負擔訴訟費用之確定裁判主文定之，
    不得於本程序再次審究。
四、經查，抗告人於原法院係起訴請求：(一)相對人應將坐落新竹
    市○○段441地號位置如起訴狀所附「附圖」所示面積4,040
    平方公尺土地（下稱系爭土地）之地上物拆除，將土地騰空
    返還抗告人；(二)相對人應給付抗告人307萬3,875元，及其中
    228萬2,644元部分自95年10月23日起至清償日止按年息5%計
    算之利息，其中102萬4,625元部分自95年11月30日起至清償
    日止按年息5%計算之利息；(三)相對人應給付抗告人58萬6,60
    8元及自起訴狀繕本送達相對人之翌日起至清償日止按年息5
    %計算之利息，及自95年12月22日起至返還系爭土地之日止
    於每月22日給付抗告人29萬3,304元；並預納第一審裁判費7
    4萬816元。嗣於第一審訴訟中，就上開請求(一)部分撤回，就
    上開請求(三)部分變更為請求相對人應給付抗告人289萬3,933
    元及自附表所示之日起至清償日止按年息5%計算之利息。嗣
    又就上開請求(二)部分變更為請求相對人應給付抗告人307萬3
    ,875元，及其中204萬9,250元部分自95年10月23日起至清償
    日止按年息5%計算之利息，其中102萬4,625元部分自95年11
    月30日起至清償日止按年息5%計算之利息。原法院96年度訴
    字第1462號判決「被告（即相對人）應給付原告（即抗告人
    ）307萬3,875元，及其中204萬9,250元部分，自95年10月23
    日起至清償日止，按年息5%計算之利息；其中102萬4,625元
    部分，自95年11月30日起至清償日止，按年息5%計算之利息
    。被告應給付原告289萬3,933元，及自附表所示之日起至清
    償日止，按年息5%計算之利息。訴訟費用由被告負擔」，相
    對人不服提起上訴，經本院97年度上字第209號判決「原判
    決主文第二項關於命上訴人（即相對人）給付超過284萬6,6
    26元元本息部分及該部分假執行之宣告，暨訴訟費用之裁判
    均廢棄。上廢棄部分，被上訴人（即抗告人）在第一審之訴
    及假執行之聲請均駁回。其餘上訴駁回。第一、二審訴訟費
    用由被上訴人負擔1/12，餘由上訴人負擔」，相對人仍不服
    ，就敗訴部分提起上訴，經最高法院98年度臺上字第1625號
    判決「原判決關於駁回上訴人（即相對人）就給付懲罰性違
    約金其中43萬9,560元及其如原判決附表編號1所示之遲延利
    息之上訴，及第一審判決關於命上訴人給付上開金額本息，
    暨各該訴訟費用部分均廢棄。上開廢棄部分，被上訴人（即
    抗告人）在第一審之訴駁回。其他上訴駁回。關於駁回被上
    訴人之訴部分，各審訴訟費用，由被上訴人負擔；關於駁回
    其他上訴部分，第三審訴訟費用，由上訴人負擔」確定等情
    ，業經原法院依職權調取前開民事卷宗查明無訛。揆之前揭
    說明，抗告人因僅撤回一部訴訟，並未使本案訴訟繫屬全部
    消滅，依民事訴訟法第83條第1項規定，該部分撤回之裁判
    費自應由抗告人負擔；抗告人主張該撤回部分之裁判費應由
    相對人負擔云云，並無足取。另抗告人主張其所為之起訴並
    非無益，不應負擔訴訟費用云云，乃屬訴訟中實體事項之審
    理問題，核諸上開說明，殊非本件確定訴訟費用額事件所得
    再予審究，併予敘明。
五、從而，原法院將抗告人第一審起訴後，並經撤回訴訟之裁判
    費部分，依民事訴訟法第83條第1項規定，認應由抗告人負
    擔而未列入本件訴訟之訴訟費用計算內，並依本院97年度上
    字第209號及最高法院98年度臺上字第1625號兩造應負擔之
    訴訟費用為據，裁定相對人應負擔訴訟費用額確定為2萬9,8
    22元（計算式詳如原裁定說明所示），暨加計自裁定送達翌
    日之法定遲延利息，於法核無不當。抗告意旨仍執前詞指摘
    原裁定不當，聲明廢棄，難認有理由。
六、據上論結，本件抗告為無理由，爰裁定如主文。
中    華    民    國    99    年    6    月  30      日
                  民事第十五庭
                      審判長法  官 林恩山
                            法  官 黃國忠
                            法  官 郭松濤
正本係照原本作成。
本裁定除以適用法規顯有錯誤為理由，不得再抗告。如提起再抗
告，應於收受送達後10日內委任律師為代理人向本院提出再抗告
狀，並繳納再抗告費新臺幣1,000元整。
中    華    民    國    99    年    6    月  30      日
                            書記官 方素珍

司法院資訊處製作；財團法人民間司法改革基金會備份。
